【裁判字號】    97,易,225
【裁判日期】    971225
【裁判案由】    妨害公務
【裁判全文】
臺灣臺東地方法院刑事判決              97年度易字第225 號
公  訴  人  臺灣臺東地方法院檢察署檢察官
被      告  甲○○
上列被告因妨害公務案件，經檢察官提起公訴（97年度偵字第
947 號），本院判決如下：
    主  文
甲○○對於公務員依法執行職務時，施強暴，處有期徒刑伍月，
如易科罰金，以新臺幣壹仟元折算壹日。
    犯罪事實
一、甲○○因右手萎縮，常以酒精麻痺痛覺，且其明知飲酒後，
    辨識力及控制力均有減低，而有辱罵及攻擊他人之行為，仍
    於民國97年5 月9 日晚上某時、在不詳地點飲酒後，前往位
    於臺東縣臺東市○○路405 號永和豆漿店，嗣於同年月10日
    凌晨3 時50分許，因酒醉出言辱罵該店店員乙○○（所涉公
    然侮辱罪嫌未據告訴），經乙○○報警後，林子文等三名員
    警即前往處理。詎甲○○明知到場之林子文等三人係著警察
    制服之員警，且正在依法執行職務，竟基於妨害公務之接續
    犯意，於同日凌晨4 時5 分許起，先於該店內當場以「幹你
    娘死警察」、「你娘生你什路用」（閩南語）等語辱罵林子
    文等三名員警，並徒手抓傷林子文，致林子文受有右側前臂
    擦傷（7×0.1公分）；嗣經林子文逮捕甲○○欲帶回派出所
    時，甲○○又在警車內及在臺東縣警察局臺東分局中興派出
    所（下稱中興派出所）內接續以「幹你娘」、「臭警察」、
    「幹你老母老雞巴」等閩南語當場辱罵林子文等三名員警；
    再於同日凌晨5時40分許，甲○○在中興派出所內，以萎縮
    之右手掙脫手銬（未損壞械具）後，接續對前來處理之員警
    林子文出拳攻擊，致林子文受有上唇瘀腫（1×1公分）、下
    唇瘀腫（0.8×1公分）等傷害（上開所涉公然侮辱及傷害等
    罪嫌部分均未據告訴）。
二、案經臺東縣警察局臺東分局報告臺灣臺東地方法院檢察署檢
    察官偵查起訴。
    理  由
壹、程序方面
一、按被告以外之人於偵查中向檢察官所為之陳述，除顯有不可
    信之情況者外，得為證據，刑事訴訟法第159 條之1 第2 項
    定有明文。所謂「不可信之情況」，法院應審酌被告以外之
    人於陳述時之外在環境及情況，例如：陳述時之心理狀況、
    有無受到外力干擾等，以為判斷之依據，故係決定陳述有無
    證據能力，而非決定陳述內容之證明力（法院辦理刑事訴訟
    案件應行注意事項第89點參照）。查證人林子文於偵查時之
    證述，固屬被告以外之人於審判外之陳述，惟其於偵查時所
    為之證述，業經具結，且核閱筆錄無訛後簽名，本院復查無
    其所為之陳述有受到外力干擾之情事，可見依其陳述時之外
    在環境及情況，並無顯不可信之情況，依前揭規定，自得作
    為本案之證據。
二、按被告以外之人於審判外之陳述，雖不符刑事訴訟法第159
    條之1 至第159 條之4 之規定，而經當事人於審判程序同意
    作為證據，法院審酌該言詞陳述或書面陳述作成時之情況，
    認為適當者，亦得為證據；當事人、代理人或辯護人於法院
    調查證據時，知有第159 條第1 項不得為證據之情形，而未
    於言詞辯論終結前聲明異議者，視為有前項之同意，同法第
    159 條之5 定有明文。查證人乙○○於警詢之陳述，雖屬被
    告以外之人於審判外之言詞陳述，惟被告於本院言詞辯論終
    結前就上開證據之證據能力均未爭執，本院審酌該等言詞陳
    述作成時之情況，並無非法取得等不適當之情形，且經本院
    於審判期日依法進行證據之調查、辯論，被告於訴訟上之程
    序權，已受保障，依同法第159 條之5 之規定，自有證據能
    力。
貳、實體方面
一、認定犯罪事實所憑之證據及理由
    訊據被告矢口否認有何妨害公務之犯行，辯稱：其於97年5
    月9 日晚上某時飲酒後，在吃麵時，只記得有警察把他帶回
    派出所，待其醒來時，已在派出所內被戴上手銬，其間並無
    辱罵或揮拳攻擊警察云云。惟查：上揭事實，業據證人林子
    文於偵查及本院審理時、證人乙○○於警詢時證述明確，復
    有行政院衛生署臺東醫院傷害診斷證明書1 紙及證人林子文
    受傷照片2 張附卷可稽，且參諸證人乙○○於警詢時證述：
    被告在中山路現場，不斷辱罵警員「幹妳娘、死警察」等語
    ；證人林子文於本院審理時證稱：被告在中山路永和豆漿店
    內有酒醉狀況，回到派出所時有比較清醒等語，足證被告應
    該知道其在中山路與派出所所面對的確實是執行公務之警察
    無誤。從而，被告前揭所辯顯係卸責之詞，不足採信。本案
    事證明確，被告犯行堪以認定，應依法論科。
二、論罪科刑
    核被告所為，係犯刑法第135 條第1 項之妨害公務罪。其先
    後在中山路與派出所，以強暴方式妨害林子文執行公務，係
    基於同一妨害公務犯意，且於密切接近之時地實施，所侵害
    係同一國家法益，各行為之獨立性極為薄弱，難以強行分開
    ，應係數個舉動接續施行之接續犯，僅論以一罪。其對公務
    員依法執行職務當場污辱三名員警之低度行為，應為強暴妨
    害公務執行之高度行為所吸收，不另論罪，公訴人認屬二罪
    而應分論並罰，應有誤會。爰審酌被告前有竊盜、侵占前科
    （臺灣高等法院被告前案紀錄表1 份參照），素行非佳，明
    知員警係在依法執行公務，竟不願配合反而接續出言辱罵、
    出拳毆打員警，其所為對警察職務之執行妨礙非輕，及其犯
    後一再飾詞卸責，毫無悔意，並慮及其犯後已向證人林子文
    致歉並達成民事和解等一切情狀，量處如主文所示之刑，並
    諭知易科罰金之折算標準，以示懲儆。
三、按行為時因精神障礙或其他心智缺陷，致不能辨識其行為違
    法或欠缺依其辨識而行為之能力者，不罰；行為時因前項之
    原因，致其辨識行為違法或依其辨識而行為之能力，顯著減
    低者，得減輕其刑，刑法第19條第1 項及第2 項分別定有明
    文，此為刑法理論上所謂原因自由行為之明文化，亦即行為
    人之主觀性格，如原與常人無殊，而因故意或過失自陷精神
    障礙，則不問原來是否藉此精神狀態而犯罪，皆已充分顯示
    其反社會性格，而具有可罰性，或法律允許自陷於無責任能
    力或限制責任能力者，任其主張不罰或減輕，將無以維持社
    會秩序。查本案被告甲○○於喝酒後就會罵人，酒醉時，更
    是任何人都不認得，還會辱罵及毆打兄弟，他的兄弟都會把
    他綑綁起來，待其酒醒才鬆綁並詢問他為何如此，但他什麼
    都不知道，幾十年來都是如此等情，業經證人即被告之弟江
    清俊於本院審理時結證明確，則被告對其酒後辨識力及控制
    力均有減低或喪失，而有攻擊及辱罵他人行為一事，應經其
    兄弟告知而知之甚明，故縱認本案發生之原因，係被告因酒
    精作用自陷於精神障礙後所為，然其酒後所呈現之辨識其行
    為違法或依其辨識而行為之能力減低之狀態顯為自己故意所
    招致，其就上開妨害公務犯行，依刑法第19條第3 項之規定
    ，仍應擔負其責而無減輕其刑規定之適用，併此敘明。
據上論斷，應依刑事訴訟法第299 條第1 項前段，刑法第135 條
第1 項、刑法第41條第1 項前段，刑法施行法第1 條之1 ，判決
如主文。
本案經檢察官丙○○到庭執行職務
中    華    民    國    97    年    12    月    25    日
                  刑事第四庭  審判長法  官  黃建都
                                    法  官  馬培基
                                    法  官  李俊彬
以上正本證明與原本無異。
如不服本判決應於收受送達後10日內向本院提出上訴書狀，並應
敘述具體理由；其未敘述上訴理由者，應於上訴期間屆滿後20日
內向本院補提理由書（均須按他造當事人之人數附繕本）。「切
勿逕送上級法院」。告訴人或被害人對於本判決如有不服，請書
具不服之理由狀，請求檢察官上訴者，其上訴期間之計算係以檢
察官收受判決正本之日期為準。
                                     書記官  陳昭穎
中    華    民    國    97    年    12    月    25    日
附錄論罪科刑法條
刑法第135 條第1 項
對於公務員依法執行職務時，施強暴脅迫者，處3 年以下有期徒
刑、拘役或 3 百元以下罰金。


司法院資訊處製作；財團法人民間司法改革基金會備份。
